【裁判字號】    98,簡上,1258
【裁判日期】    981211
【裁判案由】    妨害名譽
【裁判全文】
臺灣板橋地方法院刑事判決            98年度簡上字第1258號
上  訴  人
即  被  告  乙○○
上列上訴人即被告因妨害名譽案件，不服本院刑事第二十二庭中
華民國98年7 月31日98年度簡字第5046號第一審判決（聲請簡易
判決處刑案號：臺灣板橋地方法院檢察署98年度偵字第14579 號
），提起上訴，本院管轄之第二審合議庭判決如下：
    主  文
上訴駁回。
    事實及理由
一、本案經本院審理結果，認原審以被告乙○○係犯刑法第310
    條第2 項之加重誹謗罪，事證已臻明確，遂引用刑事訴訟法
    第449 條第1 項前段、第3 項、第454 條第2 項、刑法第31
    0 條第2 項、第41條第1 項前段、刑法施行法第1 條之1第1
    項、第2 項前段，逕以簡易判決處刑，量處被告拘役10日，
    如易科罰金，以新台幣1 千元折算1 日，認事用法及量刑均
    無不當，應予維持，並引用原審判決書記載之事實、證據及
    理由（詳如附件）。惟更正如下：被告書寫提案內容（即聲
    請書所載之呈文）之時間係在民國97年8 月19日（聲請書誤
    載為該日前二、三日），並於同年月29日前二、三日交付給
    不知情之社區物管經理林銀貴；嗣於97年8 月29日（聲請書
    誤載為同年月19日）舉行第二屆管理委員會第六次臨時會議
    時，由林銀貴將之影印交付給參與開會之管理委員。
二、被告上訴意旨略以：前揭提案內容僅係內部文件，係被告書
    寫後交給東陽物管公司秘書彙整，並非係由林銀貴影印後發
    送給各委員，且事實上物管公司秘書並未將上開提案內容彙
    整於該會議討論題綱中，故被告客觀上並無指摘、傳述之行
    為，主觀上亦僅知前揭提案內容會交由秘書彙整，不會流傳
    於各委員間，顯無散布於眾之意圖。況被告係基於管理委員
    之職權而擬於開會中提案，屬於因自衛、自辯或保護合法之
    利益而善意發表言論，可阻卻違法。另被告雖有書寫本件電
    子郵件，並傳送給各委員，但此係因被告於另案（即板橋地
    檢署97年度偵字第26203 號）以告訴人身分至板橋地檢署應
    訊時，檢察官告以該案被告（即本案告訴人甲○○）坦承犯
    罪事實，故被告乃認檢察官確定會起訴甲○○，此一主觀之
    認知，乃係被告並非熟悉法律之專業人士，無法準確分辨認
    罪與起訴之差異，純係一法律門外漢之正常認知，從而主觀
    上被告並未認識所書寫之文字係毀損他人名譽之事。況該等
    電子郵件內容並非顯無事實根據，被告有相當理由確信其為
    真實，即不能以誹謗罪之刑責相繩云云。
三、經查：
  (一)被告確有書寫前揭提案內容之事實，有大學風呂管委會會議
    內部通知影本1 份在卷可稽，並為被告所是認，應堪認屬為
    真。審以該份提案內容之性質，乃係因上開管委會即將於97
    年8 月29日召開第二屆管委會第六次臨時會議，故通知第二
    屆管理委員可提案彙整後，再於該次會議中討論，此觀諸上
    開內部通知影本所載內容即明。故被告既在其提案內容中書
    寫甲○○於8 月19日經檢察官調查已確定起訴等語，縱然該
    提案內容事後容會經過彙整，但理論上應不至變更該內容之
    文意，故被告此等提案內容勢必將被參與開會之各委員得悉
    ，被告自難諉稱其無散布於眾之意圖，否則其大可不必提出
    此等提案內容或書寫此段文字，其理應屬灼然。其次，被告
    雖辯稱其之提案內容並未出現於上開會議議題討論之書面文
    件中，且提出該等書面文件為證，並引用證人唐誌隆於偵查
    中所證作為對其有利之證據。惟查，上開議題討論之書面文
    件中固然未見被告所提出之上開提案內容，但此並不表示被
    告所提出之提案內容不曾出現於該次會議中。蓋觀諸前述會
    議內部通知影本所載，提案內容必須於97年8 月25日以前交
    付秘書以便彙整，然被告交付之時間係在同年月29日開會前
    二、三日，此經證人林銀貴於偵查中證述明確，足見被告交
    付提案內容之時間已逾上開所訂時間，故其提案內容未見彙
    整於上述書面文件中，其情亦屬正常。再證人林銀貴於偵查
    中證稱：被告在開會前二、三天交給我，我再影印給各委員
    等語（參見偵查卷第15頁），足見被告之提案內容雖未彙整
    於上開書面文件中，但業已由證人林銀貴以影印提案內容之
    方式提供給各委員。至證人唐誌隆雖證稱於當日開會時並未
    拿到被告之提案內容影本，亦未看到該張影本等語，然此僅
    係該證人一人之見聞，不表示其他委員均未拿到或對被告之
    提案內容無所得悉，自不能以該證人所述遽為被告有利之認
    定。是以被告主觀上確有散布於眾之意圖，且客觀上確有以
    前述文字指摘足以毀損告訴人甲○○名譽之事。又被告身為
    管理委員，固可於上開管委會開會中發言或提案，但就告訴
    人甲○○當時業經起訴乙節，乃非事實（按：告訴人甲○○
    係於97年10月23日始經檢察官向本院聲請簡易判決處刑，此
    有板橋地檢署97年度偵字第26203 號聲請簡易判決處刑書1
    份在卷可按），被告未加查證，即率爾提案指摘，自難謂有
    何自衛、自辯或善意評論之情，其以此節為辯，仍不足採。
  (二)再者，被告書寫前揭提案內容及本件電子郵件，均提及告訴
    人甲○○已經檢察官確定起訴等語；而衡諸常情，一般人經
    檢察官起訴乃係嚴重貶損名譽之事，蓋此業已涉及令人厭惡
    之犯罪行為，於社會大眾之觀感上，將質疑遭起訴者之人格
    或其言行舉止，而對其名譽有所負面評價，對此被告當無不
    知之理。故被告既指摘告訴人甲○○已經檢察官確定起訴，
    其主觀上當已認識此等行為將貶損告訴人之名譽無疑。又被
    告雖辯稱其因不諳法律，始將檢察官所稱告訴人甲○○已坦
    承犯罪事實，認為等同於檢察官確定要起訴告訴人甲○○云
    云。縱認此節為真，然檢察官既未告知被告確定要起訴告訴
    人甲○○，則所謂告訴人甲○○已經檢察官確定起訴等情，
    純屬被告之個人誤解。被告既坦承其對法律係屬門外漢，則
    此種起訴與否乃係攸關個人名譽至極之事，被告自更應善盡
    查證之能事，自不能僅以檢察官告知告訴人甲○○坦承犯罪
    事實乙節，即自行率加認定此已屬「確定起訴」。是被告縱
    然有此種誤解，然其既未善盡查證之能事，且僅係單純聽聞
    檢察官告知上情，即率爾指摘告訴人甲○○已經檢察官確定
    起訴云云，自難謂其有相當理由確定此項指摘為真實，其仍
    具有實質惡意甚明。被告辯稱其因上述誤解，認其無實質惡
    意云云，亦無足取。
四、綜上所述，原審逕為簡易判決處刑，於法並無違誤。被告猶
    執詞提起上訴，指摘原審判決認事用法有誤云云，洵屬無據
    ，應予駁回。
據上論斷，依刑事訴訟法第455 條之1 第3 項、第368 條、第37
3 條，判決如主文。
本案經檢察官陳姿雯到庭執行職務。
中    華    民    國    98    年    12    月    11    日
                  刑事第二十一庭  審判長法  官  陳信旗
                                        法  官  許映鈞
                                        法  官  俞秀美
以上正本證明與原本無異
本判決不得上訴。
                                        書記官  陳金鳳
中    華    民    國    98    年    12    月    18    日


司法院資訊處製作；財團法人民間司法改革基金會備份。
